臺灣臺北地方法院交通事件裁定　　　　 94年度交聲字第604號
原處分機關　臺北市交通事件裁決所
聲明異議人
即受處分人　甲○○
上列受處分人因違反道路交通管理處罰條例事件，不服原處分機
關臺北市交通事件裁決所94年6月2日所為之處分（原裁決書字號
：北市裁三字第22─000000000號），聲明異議，本院裁定如下
：
    主  文
原處分撤銷。
甲○○不罰。
    理  由
一、按犯罪事實應依證據認定之，無證據不得認定犯罪事實，刑
    事訴訟法第154條第2項定有明文；次按認定犯罪事實所憑之
    證據，雖不以直接證據為限，間接證據亦包括在內；然而無
    論直接或間接證據，其為訴訟上之證明，須於通常一般之人
    均不致有所懷疑，而得確信其為真實之程度者，始得據為有
    罪之認定，倘其證明尚未達到此一程度，而有合理之懷疑存
    在時，即應為有利於被告之認定，更不必有何有利之證據，
    最高法院30年上字第816號判例、76年台上字第4986號判例
    參照。而法院受理交通事件，準用刑事訴訟法之規定，道路
    交通管理處罰條例第89條前段規定甚明，是前揭刑事訴訟法
    上之罪疑唯輕或罪疑唯有利於被告之原則，於法院審理交通
    聲明異議案件時，亦有所適用。
二、原處分意旨略以：本件異議人即受處分人甲○○所有之車牌
    號碼4872─EA號自用小客車，於民國94年5月14日上午10時
    29分許，在臺北市○○○路西往東建國北路口，未依號誌左
    轉建國北路，經臺北市監警聯合稽查小組稽查員填製北市監
    四字第000000000號舉發違反道路交通事件通知單（以下簡
    稱系爭舉發通知單）舉發，受處分人於應到案日期前申訴，
    經該所函請原處分機關審查結果，仍認受處分人有前開違規
    行為，而依道路交通管理處罰條例第48條第1項第2款規定及
    違反道路交通管理事件統一裁罰基準之規定，裁處車主甲○
    ○罰鍰600元，記違規點數1點等語。
三、異議人聲明異議之意旨略稱：伊於94年5月2日上午10時29分
    許，駕駛上揭自用小客車在長安東路東向西方向行駛，於建
    國北路1段高架橋下綠燈左轉時，交通員警並未攔停，而係
    由交通稽查於快車道攔停，其即停車並詢問員警是否違規，
    員警回答沒有違規係檢查證件，其即開車並靠路邊停車，該
    交通稽查要求檢視證件，其於取證件不慎掉落車中，交通稽
    查隨即口氣不悅要其快點拿出證件，其亦不客氣回答「你沒
    看到我在拿證件嗎？」，經檢查後其證件完全符合規定，該
    交通稽查卻告知其違規左轉，經與交通稽查爭執後表示拒簽
    罰單並欲申訴；伊確信伊沒有違規，而係該交通稽查不熟悉
    燈號狀況亂開單，且伊係由交通稽查而非警察攔停，經詢問
    監理處得知須有警察在場交通稽查始有權攔停，爰依法聲明
    異議等語。
四、經查：異議人於94年5月2日上午10時29分許，駕駛上揭自用
    小客車沿長安東路由東向西行駛，於左轉建國北路時，為臺
    北市監警聯合稽查小組稽查員顧其忠填製系爭舉發通知單舉
    發，嗣經異議人於到案期限前申訴，原處分機關依臺北市監
    理處與臺北市政府交通局函覆結果，認異議人本件違規明確
    ，而於94年6月2日以北市裁三字第裁22—00000000號裁決書
    ，裁處異議人罰鍰600元，記違規點數1點等情，固有系爭舉
    發通知單、臺北市監理處94年5月23日北市監四字第0946142
    3700號函、臺北市政府交通局94年5月9日北市交監四字第09
    431981300號函及裁決書在卷可稽。惟查，上揭臺北市監理
    處函係稱：異議人所駕駛之上揭自用小客車，在於上揭時、
    地，於南北向車道（建國北路）綠燈已通行，值勤員警臺北
    市政府警察局交通警察大隊中正一分隊員警陳文德見該自用
    小客車逕行於長安東路口紅燈左轉建國北路，插入行進車隊
    中，當場攔檢該車輛，囑咐隨旁之監警稽查人員處理；而上
    揭臺北市政府交通局函則稱：臺北市監警聯合稽查小組於上
    揭時、地執行稽查勤務，配合員警當場將未依號誌指示違規
    左轉之4872─EA號自用小客車（當時燈號為直行綠燈）攔車
    稽查，並交由台北市監理處稽查人員處置，二者對於異議人
    未依號誌行駛究係紅燈左轉或直行綠燈亮起而左轉綠燈尚未
    亮時逕行左轉，並不一致。又證人即系爭舉發通知單之舉發
    人員顧其忠於本院94年9月12日訊問時證稱：「當時是陳警
    員攔下該車，告訴我說那台車是紅燈左轉，要我處理。陳警
    員攔下後我有走到4872－ＥＡ車旁‧‧‧異議人是從長安東
    路、建國北路口要左轉建國北路，當時建國北路南北向的車
    已經通行，長安東路的車要停止下來，他沒有停，硬要插入
    正在行駛中的車隊‧‧‧我當時所站位置距離長安東路、建
    國北路路口約20公尺」云云。然證人即在上揭時、地執行監
    警稽查勤務之臺北市監警聯合稽查小組員警陳文德於本院94
    年10月4日訊問時稱：「（法官問：5月2日當天你曾經攔下
    4872－ＥＡ這部自小客車嗎？）單子不是我開的，所以我印
    象不是很深刻，但我主要是負責攔車，攔下紅燈違規左轉或
    闖紅燈的車子‧‧‧攔下違規車子會先叫他靠邊，告知他什
    麼情形違規，然後離開由監理站人員開單，如果屬於紅燈違
    規左轉，攔下駕駛人的時候，我會馬上告知駕駛人他是紅燈
    違規左轉，我對於異議人沒有印象」等語。衡以常情，異議
    人如真為證人陳文德警員攔下，異議人當場與稽查員對於其
    是否違規一節發生爭執，證人陳文德自不可能不前去處理，
    然陳文德警員竟稱對於異議人無印象，足見異議人所稱係稽
    查員攔下他，不是警員攔下他一節尚屬可信；又舉發單位對
    於異議人究竟係紅燈左轉或直行綠燈亮起而左轉綠燈尚未亮
    時逕行左轉無法確認，稽查人員所站位置距離上揭路口又有
    20公尺遠之距離，尚難保證其無誤認之情形，依罪證有疑利
    於被告之原則，尚不得僅憑稽查員一人之證述即認異議人確
    實有上揭之違規行為，自應為異議人有利之認定。原處分機
    關依系爭舉發通知單及上揭臺北市監理處、臺北市政府交通
    局函即遽認異議人有上揭違規之行為，對受處分人為前開裁
    決，自屬有違，故認受處分人之異議為有理由，應由本院撤
    銷原處分，改諭知受處分人不罰為當。
據上論斷，應依道路交通案件處理辦法第20條前段，裁定如主文
。
中　　華　　民　　國　　94　　年　　12　　月　　8 　　日
                    交通法庭法　官　林春鈴
以上正本證明與原本無異
如不服本裁定，應於裁定送達後5日內，向本院提出抗告狀
　　　　　　          　　　　　　　書記官　羅欣宜
中　　華　　民　　國　　94　　年　　12　　月　　8 　　日
